臺灣高等法院臺南分院民事判決　九十一年度上易字第一九○號　ｅ
　　　上　訴　人　甲合營造有限公司
　　　法定代理人　丁　○　○
　　　訴訟代理人　丙　○　○
　　　被 上 訴人　羅東鋼鐵廠股份有限公司
　　　法定代理人　甲 ○ ○○.
　　　訴訟代理人　乙　○　○
右當事人間請求給付貨款事件，上訴人對於中華民國九十一年六月二十八日台灣雲林
地方法院第一審判決（九十一年度訴字第二七四號）提起上訴，本院判決如左：
　　　主　　　文
上訴駁回。
第二審訴訟費用由上訴人負擔。
　　　事　　　實
甲、上訴人方面：未於言詞辯論期日到場，據其以前之陳述略以：
一、聲明：(一)原判決關於上訴人敗訴部分廢棄。(二)右廢棄部分，被上訴人在第一審之
    訴駁回。(三)第一、二審訴訟費用由被上訴人負擔。
二、陳述：除與原判決記載相同者，茲引用之外，補稱：
　(一)上訴人與被上訴人並無法律關係，本件買賣係由「乾鐘營造公司」（下稱乾鐘公
　　司）供貨予上訴人八里工地使用，貨款於貨到工地後，均直接由「乾鐘營造公司
　　」熊錦增從工地存款提走，上訴人及下包「蓮有營造」均不認識被上訴人，何來
　　買賣行為。
  (二)乾鐘公司負責人熊錦增代上訴人向被上訴人購買本件工程鋼筋，上訴人已付錢予
    熊錦增；由於上訴人資金不足，經朋友介紹熊錦增當本件工程幕後金主，負責提
    供資金，並賺取５％之工程管理費；本件鋼筋材料訂購協議書是熊錦增未經上訴
    人同意，擅自持上訴人印章與被上訴人簽約，上訴人並不知情；支付予被上訴人
    之貨款均由乾鐘公司開票。
三、證據：援用第一審所提證據。
乙、被上訴人方面：
一、聲明：(一)上訴駁回。(二)第二審訴訟費用由上訴人負擔。
二、陳述：除與原判決記載相同者，茲引用之外，補稱：
  (一)上訴人確曾標得訴外人中壹營造工程股份有限公司八里工地之工程，而以該工程
    所需使用鋼筋為目的，於九十年五月十五日向被上訴人訂立鋼筋訂購協議書，並
    與訴外人乾鐘營造有限公司（該協議書之連帶履約人）共同簽章完成後，被上訴
    人即依協議書約定配合產製鋼筋，並於九十年五月至七月交運至台北工地，且上
    訴人亦自承交付之鋼筋為其八里工地使用，故被上訴人已善盡交運鋼筋出貨之契
    約義務，依民法第三百六十七條之規定，上訴人自有交付約定價金之義務。
　(二)上訴人雖辯稱：系爭貨款均於貨到工地後，直接由「乾鐘公司」熊錦增從工地存
　　款提走，惟熊錦增之行為並非契約行為且被上訴人並不知情。反觀，被上訴人依
　　約交運鋼筋出貨，而由乾鐘公司（連帶履約人）於請款時開立支票以清償貨款之
　　事實，應為上訴人所知，而就被上訴人之立場，既依約交貨後由連帶履約人支付
　　貨款清償，被上訴人自無理由拒絕收取。然於收取後之付款支票經提示遭退票，
　　被上訴人依契約關係向上訴人及連帶履約人追償鋼筋貨款自屬常理，而貨款由何
　　人提走，究與上訴人依前開協議書應負之契約責任無關。
  (三)被上訴人依約出貨後，先後於九十年五、六、七月開立以上訴人為抬頭之統一發
    票，惟上訴人收受該等統一發票後，卻又不為錯誤之意思表示，進而列帳為公司
    進項，足認其上訴理由顯係卸責之詞，殊難可取。
三、證據：援用第一審所提證據。
　　　理　　　由
一、上訴人未於言詞辯論期日到場，核無民事訴訟法第三百八十六條各款所列情形，
    准依被上訴人聲請，由其一造辯論而為判決。
二、本件被上訴人起訴主張：上訴人公司與訴外人中壹公司共同於九十年五月十五日
　　向被上訴人訂購鋼筋材料，並約定由訴外人乾鐘公司負連帶履約責任，被上訴人
　　已依約產製鋼筋並交運上訴人，乾鐘公司並簽發支票四紙予被上訴人用以支付貨
　　款，詎被上訴人屆期提示，尚有二紙貨款支票計八十七萬四百五十八元（下稱系
　　爭貨款）未獲兌現，為此依買賣契約之法律關係請求上訴人給付系爭貨款等語。
　　（原審判決上訴人應給付被上訴人新台幣四十三萬五千二百二十九元及自九十一
　　年三月二十九日起至清償日止按年息百分之五計算之利息，被上訴人其餘之訴駁
　　回。被上訴人就其敗訴部分，未據上訴，已告確定。）
三、上訴人則以：本案系爭貨款係訴外人乾鐘公司向被上訴人公司訂購鋼筋所積欠，
　　與上訴人公司無關，而訂購協議書上之「甲合營造有限公司」印文係乾鐘公司負
　　責人熊錦增所盜蓋云云資為抗辯。
四、被上訴人主張上訴人與訴外人中壹公司共同於九十年五月十五日向被上訴人訂購
　　鋼筋材料，約定由訴外人乾鐘公司負連帶履約責任，被上訴人依約產製鋼筋運交
　　上訴人，乾鐘公司則簽發支票四紙予被上訴人用以支付貨款，詎屆期提示，尚積
　　欠二紙貨款支票共八十七萬四百五十八元未獲兌現，業據被上訴人提出鋼筋材料
　　訂購協議書一份、統一發票及請款單各四紙、支票二紙、退票理由單乙紙等件為
　　證，上訴人對於已收到鋼筋及上開貨款尚未給付之事實並不爭執，被上訴人上開
　　主張堪信真實。
五、經查上訴人與訴外人中壹營造工程股份有限公司於九十年五月十五日共同與被上
　　訴人公司成立鋼筋材料訂購協議書，由上訴人公司與訴外人中壹營造工程股份有
　　限公司向被上訴人公司購買鋼筋，有兩造不爭執之鋼筋材料訂購協議書在卷足憑
　　（原審九十一年度促字第四九七五號卷第三至五頁），足見系爭鋼筋材料訂購協
　　議契約存在於上訴人、中壹營造工程股份有限公司與被上訴人間，要屬無疑。上
　　訴人公司雖辯稱契約書上之印文係遭訴外人乾鐘公司負責人熊錦增冒用與被上訴
　　人簽約云云，惟按當事人主張有利於己之事實，就其事實有舉證之責任；又私文
　　書經本人簽名、蓋章或按指印者，推定為真正，民事訴訟法第二百七十七條及第
　　三百五十八條分別定有明文。茲上訴人並未就公司印文被盜用之事實負舉證之責
　　任，空言主張印章被盜用，洵不足採。況上訴人自承確實收到被上訴人公司所交
　　付之鋼筋，並用以施作台北商港聯外道路五段徵收開發工程，與契約約定內容相
　　符，益證此項鋼筋材料訂購協議書係屬真正。
六、上訴人另辯稱：上訴人標得台北縣台北商港聯外道路五段徵收開發工程後，轉包
    予訴外人蓮有公司，嗣蓮有公司又轉包與乾鐘公司承作，鋼筋係由訴外人乾鐘公
    司向被上訴人購買，提出工程合約書一份為證云云。但查上開合約書僅簡要記載
    ：「本公司（指上訴人）所得標台北商港聯外道路五段徵收開發工程，今蓮有公
    司願以合約總價百分之九十四承包，今兩造同意訂合約，工地之權利及義務由蓮
    有公司負責」等語。就該紙合約內容而言，僅能證明上訴人曾將台北商港聯外道
　　路五段徵收開發工程轉讓與訴外人蓮有公司，惟尚難以此認定蓮有公司嗣將上開
　　工程轉包與乾鐘公司及本案鋼筋貨品係由乾鐘公司向被上訴人所購買。
七、再按「債之清償，得由第三人為之。第三人之清償，債務人有異議時，債權人得
    拒絕其清償；但第三人就債之履行有利害關係者，債權人不得拒絕。」，此觀諸
    民法第三百十一條規定自明。本案系爭貨款，縱曾由訴外人乾鐘公司簽發票據用
    為支付，因乾鐘公司係本案鋼筋訂購契約之連帶履約人（上開鋼筋材料訂購協議
    書第八點），乾鐘公司就系爭貨款債務之履行既有利害關係，則被上訴人縱接受
    乾鐘公司所簽發之給付系爭貨款支票，亦難謂有何違情之處。從而，上訴人辯稱
    乾鐘公司簽發用以支付系爭貨款之票據未兌現，被上訴人已聲請法院對乾鐘公司
    進行追償手續，足見本件買賣與上訴人無關云云，尚非可取。
八、末按買受人對於出賣人，有交付約定價金之義務。又數人負同一債務，而其給付
    可分者，除法律另有規定或契約另有訂定外，應各平均分擔之。民法第三百六十
    七條、第二百七十一條分別定有明文。茲查被上訴人起訴時自認本案鋼筋材料訂
    購協議書係上訴人公司與訴外人中壹公司共同向其所簽訂，而上開訂購協議書既
    未明示上訴人公司與中壹公司對於被上訴人之貨款債權各負全部給付之責任，亦
    無其他應負連帶責任之法律上根據，另此項金錢給付又非屬不可分，則上訴人公
    司僅應就系爭貨款債務與中壹公司共同負責清償，即上訴人公司與中壹公司應各
    負二分之一清償責任。從而，被上訴人本於共同買賣關係請求上訴人公司給付貨
    款半數即四十三萬五千二百二十九元（870458÷2＝435229），並自起訴狀繕本
    送達（按送達日為九十一年三月二十八日）翌日即九十一年三月二十九日起至清
    償日止，按年息百分之五計算之遲延利息部分，洵屬正當，原審予以准許，經核
    並無違誤，上訴意旨指摘原判決不當，求為廢棄改判，非有理由，應予駁回。
九、本件事証已臻明確，兩造其餘攻擊防禦方法及証据資料，核與本件判決結果不生
    影響，不予一一論述，併予敘明。
據上論結，本件上訴為無理由，依民事訴訟法第四百四十九條第一項、第七十八條、
第四百六十三條、第三百八十五條第一項前段，判決如主文。
中　　　華　　　民　　　國　　九十一　　年　　　十　　　月　　　十五　　日
　　　　　　　　　　　　　　　　　　臺灣高等法院臺南分院民事第四庭
~B1審判長法官　林　　金　　村
~B2　　　法官　徐　　財　　福
~B3　　　法官　曾　　平　　杉
右為正本係照原本作成。
不得上訴。
中　　　華　　　民　　　國　　九十一　　年　　　十　　　月　　　十七　　日
~B法院書記官　葉　　秀　　珍
